【裁判字號】    95,裁,2345
【裁判日期】    951019
【裁判案由】    勞保
【裁判全文】
最  高  行  政  法  院  裁  定
                                     95年度裁字第02345號
上  訴  人  甲○○
被 上訴 人  勞工保險局
代  表  人  乙○○（總經理）
上列當事人間因勞保事件，上訴人對於中華民國94年5月30日臺
北高等行政法院94年度簡字第210號判決，提起上訴，本院裁定
如下：
    主  文
上訴駁回。
上訴審訴訟費用由上訴人負擔。
    理  由
一、按「對於適用簡易程序之裁判提起上訴或抗告，須經最高行
    政法院許可，且該許可以訴訟事件所涉及之法律見解具有原
    則性為限。」行政訴訟法第235條定有明文。所謂訴訟事件
    涉及之法律見解具有原則性，係指該事件所涉及之法律問題
    意義重大，而有加以闡釋之必要情形而言，如對於行政命令
    是否牴觸法律所為之判斷，或就同類事件所表示之法律見解
    與其他高等行政法院或本院所表示之見解互相牴觸，有由本
    院統一法律上見解或確認其見解之必要情形屬之。
二、上訴人上訴意旨以：(一)上訴人任職飛揚音響公司業務部門，
    民國（下同）91年11月13日因公司參與世貿音響大展，上訴
    人搬運音響喇叭等重物，感覺右肺部有撕裂痛，隔日在公司
    咳嗽不停，遂前往公保門診就醫。照X光發現右肺部有小撕
    裂傷，當時醫生診斷為肺氣胸，並未說明是自發性氣胸，且
    醫生曾詢問受傷情形經上訴人告知搬重物之情，醫生即囑咐
    上訴人立刻至外科醫院治療。此有謝聖賢及潘蕙菁出具說明
    書可稽。可證上訴人確係因工作受傷之事實。(二)上訴人因傷
    不能從事工作，以致未取得原有薪資，是上訴人依法可申請
    自91年11月18日至92年2月15日止之勞保給付。被上訴人稱
    依其專業醫師認定上訴人氣胸係先天性氣泡不良云云，惟上
    訴人於87年10月在財團法人中心診所醫院因疝氣開刀住院所
    作之健康檢查，胸部X光報告一切正常，無不良紀錄。當時
    檢查醫師李瑞華說明如需證明肺氣泡先天不良，除非開刀看
    到肺部結構，方能斷定，否則即無根據，此有該院出具之放
    射科檢查申請報告單可參。(三)訴願決定機關未將上訴人陳述
    重點明確仔細查證，逕依被上訴人所稱作成決定。惟上訴人
    所患確實在工作中受傷所致，為何需區分職業病及非職業病
    ，應區分為內力傷或外力傷，方為合理。上訴人提起行政救
    濟，並非無據。(四)本件之關鍵，乃在於上訴人之氣胸，是否
    係因執行職務而致傷害？本件職業傷害發生於91年11月13日
    ，迄今已逾2年7個月，如今縱使開刀亦無法看到。懇請鈞院
    命原審傳訊謝聖賢、潘蕙菁，加以詢問當時之情形，便可證
    明本件上訴人確係職業傷害。(五)原審判決所引用之下列三項
    審查意見，藉以否定上訴人係屬職業傷害一節，因其均未開
    刀看到肺結構如何，為間接證據、傳聞證據而已，依法不能
    採信。包含1.被上訴人之特約專科醫師審查意見，2.監理會
    專科醫師審查意見，3.被上訴人向中央健康保險局臺北第二
    聯合門診中心調取上訴人之放射線科檢查報告影本及X光片
    ，連同上訴人在仁愛醫院之病歷資料影本及X光片及上訴人
    所提供搬物圖表，重新送請專業醫師之審查查見。(六)勞工保
    險職業病種類表或中央主管機關依據勞工保險職業病種類表
    第8類第2項規定核定增列之職業病種類或有害物質所致之疾
    病，均未將「氣胸」列為職業病。職司審理爭訟之行政法院
    對於此命令是否有違法律保留原則，行政法院得否自行認定
    職業病之適用範圍以達保護人民權利義務之訴訟目的，應有
    加以闡釋之必要，本件訴訟所涉及之法律見解自具有原則性
    。(七)本件雖經專業醫師審查，審查意見將氣胸分為自發性、
    外傷性、續發性三種，至於何種之氣胸狀況始應屬職業性傷
    害？自發性氣胸之原因至今仍不明確，多發生於年輕者、男
    性、抽煙、有家族氣胸者，發生場合、時地均有可能，則因
    發生場合時地之條件，尤其是因正工作時之條件而共同引發
    之自發性氣胸之條件時，是否仍非不得認屬職業傷害，應有
    加以闡釋之必要，本件訴訟事件所涉及之法律見解自具有原
    則性。為此請求廢棄原判決並發回更審等語。
三、本院查：上訴意旨主張其所患氣胸，屬職業傷害，而非普通
    疾病之理由，經核與其在原審起訴狀及補充理由狀大致相同
    ，而原審就被上訴人係依上訴人在仁愛醫院之主訴、病歷、
    特約專科醫師審查意見等資料綜合判斷，核定上訴人所患，
    並非因外力傷害所致之職業傷害，應按普通疾病傷害給付，
    認無不合，業已詳為論述甚詳。至於上訴人指摘原審未依其
    聲請通知訊問證人謝聖賢、潘慧菁，致未能瞭解真相乙節，
    惟查，如上所述，原審依卷內資料，以事證已臻明確，認無
    必要而未另通知訊問該二位證人，此屬有關證據取捨問題，
    係原審職權裁量範圍，此外，上訴人指摘原判決理由不完備
    ，違背法令云云，經核均係其個人主觀歧異之見解，並無所
    涉及之法律見解具有原則性，而需由本院加以闡釋之必要，
    本件上訴，揆諸首揭規定，不應許可，其上訴難謂合法，應
    予駁回。
四、依行政訴訟法第249條第1項前段、第104條、民事訴訟法第
    95條、第78條，裁定如主文。
中    華    民    國    95    年    10    月    19    日
                  第三庭審判長法  官  趙  永  康
                              法  官  林  茂  權
                              法  官  鄭  忠  仁
                              法  官  黃  淑  玲
                              法  官  黃  本  仁
以  上  正  本  證  明  與  原  本  無  異
中    華    民    國    95    年    10    月    20    日
                              書記官  彭  秀  玲


司法院資訊處製作；財團法人民間司法改革基金會備份。
